臺灣臺中地方法院民事判決
110年度婚字第411號
原      告  乙○○  

訴訟代理人  胡達仁律師
被      告  甲○○○○○○○○○○

訴訟代理人  黃銘煌律師
            劉富雄律師 
複  代理人  張焜傑律師
上列當事人間請求離婚事件，本院於民國111年8月9日言詞辯論
終結，判決如下：
    主      文
一、准原告與被告離婚。       
二、訴訟費用由被告負擔。
    事實及理由
一、原告主張：
㈠、兩造於民國106年10月21日舉辦婚宴結婚，嗣兩造於107年12
    月3日辦理結婚登記。又原告提起確認婚姻不存在之訴，遭
    本院於108年11月18日以108年度婚字第178號民事判決駁回
    並經確定在案。
㈡、兩造婚後，曾短暫同居於原告父母房屋，兩造同住期間爭執
    不斷，被告對原告母親態度極為惡劣，亦屢以自殺要脅原告
    ，如：我做鬼也不會放過你跟你媽…不要把我○○○從樓上逼下
    來跳樓死掉你不甘願是嗎？…本來就是你媽的錯!我恨死她了
    !…我恐嚇你就是恐嚇你…你今天他媽的就給我等著收屍…等語
    ，且被告曾要求原告預先給付蜜月旅遊費用新臺幣（下同）
    10萬元予伊，嗣兩造雖已蜜月旅遊，然被告仍拒不返還。兩
    造既無法共同生活，且諸多爭執，故協議分手，被告於107
    年2月26日自行離開原告住處，嗣3個月未有聯絡，直至107
    年5月間，被告父親方與原告聯繫，表示伊得到癌症，希望
    原告可以給被告一次機會等語，原告並未同意，但有表示可
    以與被告聯絡，故兩造又有聯繫。107年8月間，被告向原告
    稱伊臺中市潭子區娘家住處被賣掉，導致伊無處可居，且伊
    又無工作，故幫被告與房東蔡○○簽立租賃契約，並代付押金
    。兩造雖有上開難以共同生活狀況，惟原告仍在被告不斷之
    要求及脅迫下，於107年12月3日辦理結婚登記。惟兩造爭執
    不斷，被告多次要求被告匯款200萬元將原告名下汽車過戶
    給被告，更於108年1月、2月間逕與房東終止租約離去，完
    全未告知原告，兩造自此未再聯繫。且被告自上開期間後，
    將伊通訊軟體及社群網站全部封鎖原告，斷絕與原告聯繫，
    迄今已逾2年。
㈢、被告經常情緒勒索、言語暴力，造成原告精神上重大痛苦：
　1.107年12月12日，被告稱：「離婚吧！…沒感情，沒愛情…
    我願意來一張離婚協議書…我簽」。
  2.108年1月16日，被告不斷要求將汽車過戶到伊名下，原告未
    同意，被告稱：「…你想一下就準備去醫院見我啦！我東西
    都準備好了，如果你明天還沒想好，你準備到中國醫藥學院
    等我，你到時候就不要後悔…」。
　3.108年1月17日，被告仍要求將汽車過戶，稱：「你到時候就
    不要看到我滿身都是傷」、「一旦我出什麼事你連帶要負責
    任」、「沒有多會防啦！你出門小心一點」。
　4.108年1月21日被告稱：「你他媽的過來」、「你也不怕你家
    都沒事對不對」、「甲○○，沒關係我就讓你有事」、「你
    等一下沒讓你出現在醫院，我跟你講我隨便你」、「還在那
    邊跟我有的沒的，我跟你講我就不知道我會做出什麼事」、
   「我現在連活都不想活」、「我等一下沒讓你出現在醫院我
    隨便你」、「你全家都被車撞死」。
　5.另被告封鎖與原告往來之一切通訊，迄今已逾2年。
㈣、據上，為此，爰依民法第1052條第1項第3款及第2項規定，訴
    請離婚。
㈤、並聲明：如主文所示。
二、被告則以：
㈠、原告業於108年2月，以相同事件向本院請求確認婚姻關係不
    存在之訴，經本院駁回在案，而原告卻已相同事證另提離婚
    訴訟，原告提起本件離婚，應已生失權效，應以程序不合法
    駁回。
㈡、而原告所提原證6、4、7、8之兩造對話譯文，分別於107年12
    月12日、108年1月17日、16日、21日，而前案既於108年11
    月4日言詞辯論終結，是原告上開事證，早已受前案遮斷，
    不得另行提起獨立訴訟。
㈢、關於原證1、4、6、7、8之對話內容：
　1.兩造婚宴後，原告父母因質疑被告能否生育，於107年農曆
    過年時，向原告施壓，若被告無法懷孕便不准兩造登記結婚
    ，此由兩造於106年1月間通訊軟體對話紀錄，及108年1月17
    日對話內容即知。被告得知原告父母施壓原告，深感人格受
    辱，遂與原告理論。詎原告竊錄兩造對話，提供原告父親，
    原告父親獲悉後，怒不可遏，於107年2月26日，無預警將被
    告趕出原告住家。
　2.被告遭原告父親趕出兩造住家後，於107年7月間向原告提議
    結婚登記，原告同意，惟要求需立婚姻契約，被告考量該婚
    姻契約不合理，故未於其上簽字，雙方結婚登記因此延後。
    107年9月間，原告為安撫被告情緒及不安全感，承租一房屋
    供被告居住使用，並答應其會與被告共同居住生活，並表示
    ：若被告安全感不足，可先將小車過戶予被告，確保原告會
    排除其父母對兩造婚姻之阻礙，及展現其願與被告在一起之
    決心。兩造因此於同年12月3日完成結婚登記。
　3.然登記後，兩造相處時間甚短，原告還是每日回原告家中，
    未與被告同居，履行其同居義務，此參酌兩造107年12月至1
    08年對話紀錄即可得知。被告一再給予原告時間，然遲遲等
    不到原告作為，致身心俱疲，因此於107年12月12日有「來
    一張離婚協議書」之感，僅是被告一時氣憤、難過之詞，並
    無離婚之意。
　4.且登記結婚後，原告未與被告同住，也未依協議將車子登記
    被告名下，被告深感受騙，原告雖對此事深感歉意，但並未
    改善，遂有108年1月16日、17日、21日對話內容。其中原證
    4，被告提及「婚前叫你匯200萬」之部分，即相當小車價值
    。
　5.108年1月27日，原告向被告表示：「我爸現在不准我出去，
    我手機等等被關機沒收…」後，即完全失聯。嗣原告即對被
    告提起確認婚姻關係不存在之訴。
　6.綜前，原告所述不實，履行夫妻同居義務之責任，不應歸責
    於被告，原告主張被告不堪同居之虐待云云，完全與事實不
    符，被告否認。　
㈣、並聲明：原告之訴駁回。
三、得心證之理由：
㈠、原告主張：兩造於106年10月21日舉辦婚宴結婚，於107年12
    月3日辦理結婚登記，嗣原告提起確認婚姻不存在之訴，遭
    本院於108年11月18日以108年度婚字第178號民事判決駁回
    並經確定在案之事實，為被告所不爭執，且有戶籍謄本、上
    開民事判決暨確定證明書在卷可稽。核無不合，據上，兩造
    現仍婚姻存續中之事實，應堪屬實。
㈡、按家事事件法第51條準用民事訴訟法第400條第1項規定，除
    別有規定外，家事事件之確定之終局判決就經裁判之訴訟標
    的，有既判力。且該條項所稱既判力之客觀範圍，不僅關於
    其言詞辯論終結前所提出之攻擊防禦方法有之，即其當時得
    提出而未提出之攻擊防禦方法亦有之。是為訴訟標的之法律
    關係，於確定之終局判決中經裁判者，當事人之一造以該確
    定判決之結果為基礎，於新訴訟用作攻擊防禦方法時，他造
    應受其既判力之拘束，不得以該確定判決言詞辯論終結前，
    「所提出」或「得提出而未提出」之其他攻擊防禦方法，為
    與該確定判決意旨相反之主張，法院亦不得為反於確定判決
    意旨之認定；亦即當事人於既判力基準時點前，所提出或得
    提出而未提出之其他攻擊防禦方法，因該既判力之遮斷效（
    失權效或排除效）而不得再為與確定判決意旨相反之主張，
    此乃法院應以「既判事項為基礎處理新訴」及「禁止矛盾」
    之既判力積極的作用，以杜當事人就法院據以為判斷訴訟標
    的權利，或法律關係存否之基礎資料，再次要求法院另行確
    定或重新評價，俾免該既判力因而失其意義（最高法院96年
    度台上字第1629號民事判決參照）。被告辯稱：原告就本件
    離婚訴訟之相關事證(含原證4、6、7、8之對話錄音光碟及
    譯文)，均於兩造前開108年度婚字第178號民事案件言詞辯
    論終結前提出，因相同訴訟，故就上開事證應已生失權效，
    應為程序不合法云云，惟查，前開案件乃原告確認兩造婚姻
    關係存在與否，事涉兩造是否適用修法前民法第982條第1項
    「結婚，應有公開儀式及二人以上之證人。」或修正後「結
    婚應以書面為之，有二人以上證人之簽名，並應由雙方當事
    人向戶政機關為結婚之登記。」及有無結婚真意(民法第92
    條)等而為認定，核與本案係因兩造婚姻關係確屬存在後，
    而有無發生民法第1052條第1項第3款或第2項等離婚事由，
    顯非相同訴訟標的，被告此部分所辯，容屬誤會，礙難本院
    可採。
㈢、按民法第1052條第2項所稱「有前項以外之重大事由，難以維
    持婚姻者」，乃抽象的、概括的離婚事由，係民法親屬編於
    74年修正時，為因應實際需要，參酌各國立法例，導入破綻
    主義思想所增設。但其事由應由夫妻之一方負責者，僅他方
    得請求離婚，是其所採者為消極破綻主義精神，而非積極破
    綻主義。關於是否為難以維持婚姻之重大事由，其判斷標準
    為婚姻是否已生破綻而無回復之希望。而婚姻是否已生破綻
    而無回復之希望，則應依客觀的標準，即難以維持婚姻之事
    實，是否已達於倘處於同一境況，任何人均將喪失維持婚姻
    意欲之程度而定。至於同條但書所規定「難以維持婚姻之重
    大事由應由夫妻之一方負責者，僅他方得請求離婚」，乃因
    如肯定有責配偶之離婚請求，無異承認恣意離婚，破壞婚姻
    秩序，且有背於道義，尤其違反自己清白（clean hands）
    之法理，有欠公允，同時亦與國民之法感情及倫理觀念不合
    ，因而採消極破綻主義。然若夫妻雙方均為有責時，則應衡
    量比較雙方之有責程度，而許責任較輕之一方向應負主要責
    任之他方請求離婚，若雙方有責程度相同，則應許雙方均得
    請求離婚，以符合公平（最高法院94年度台上字第2059號、
    106年度台上字第1696號民事判決參照）。
　1.原告主張：兩造於108年1月21日以後，再無聯絡迄今之事實
    ，為被告所不爭執，僅謂：107年2月26日被原告父親趕出家
    門後，才沒有住在一起等語(本院111年6月7日言詞辯論筆錄
    參照)，然查，107年5月至10月間，兩造偕同前往小琉球、
    香港、韓國濟州島、澳門等地旅行，彼此感情甚佳，其間原
    告於107年8月間與訴外人蔡銘原訂立租賃契約，承租臺中市
    ○○區○○街000號403室之房屋供被告居住時前往陪伴，期間仍
    有一定互動，復於107年12月3日完成結婚登記，亦有本院10
    8年度婚字第178號民事判決第13、14頁記載甚詳。復對照被
    告所提出之對話記錄之107年12月29日記載：原告稱：「琪
    琪、有吃了嗎、我等等下午再過去、可以嗎」、被告稱：「
    好ㄛ、沒吃、在擦地板」。原告稱：「喔喔好、擦乾淨一點
    喔」。被告稱：「你大概幾點」。原告稱：「你想要幾點啊
    」、被告稱：「洗乾淨吧(笑臉)。看你啊，我都可以」。原
    告稱：「你有乾淨了吧」(卷第248頁)。可知縱兩造未在原
    告原生家庭共同生活，然兩造實已另覓和諧、共同相處之方
    式。惟兩造和諧關係，直至108年1月間因汽車過戶(200萬元
    )問題，而爭執不休肇致無法共同生活之成因(詳後段)，綜
    上所述，兩造應自108年1月底，分居迄今，已逾3年之事實
    ，堪信符實。
　2.原告主張：被告於108年1月間，以原告未過戶車子，以死相
    脅，情緒勒索云云，被告否認之，認：兩造婚後因原告父母
    反對致伊無安全感，原告本欲將200萬元車子過戶給伊，但
    遲遲未有作為，且原告錄音光碟及譯文所載，均為斷章取義
    ，原告故意挑起被告與其口角後再行錄音等語(本院111年6
    月7日言詞辯論筆錄參照)。原告上開主張之事實，業據其提
    出錄音光碟及譯文(卷第59-65頁)為證。查：
　　⑴108年1月16日爭執內容：被告稱「你根本就沒把我當作自
      己人，你車子過我名字你會死是不是？你會死嗎？你不是
      不在意它嗎？蛤？」以下不斷重覆。「你不會死，對啊，
      阿為什麼不能過我的名字，那為什麼張誌元可以過他老婆
      的名字？我問你嘛？」。原告稱：「我不知道為什麼他要
      過他老婆的名字，好不好」。被告稱：「那你不能過我的
      名字嗎？如果你愛我，你疼我你不能過我的名字嗎？不能
      嗎？不能嗎？」。原告稱：「我沒有說不能，我說讓我想
      一下，好不好？」。被告稱：「想什麼，這答案就是跟不
      是，有很困難嗎，是不是？我現在叫你媽死還是不能死，
      是很困難是不是嗎？」原告稱：「我是說我想一下這樣」
      、被告稱：「你要想多久？半年了」、原告稱：「你剛剛
      才提出來這個，你總是要讓我想一下」。被告稱：「我跟
      你講，你想一下就準備去醫院見我啦，我東西都準備好了
      啦。如果你明天還沒想好，你就準備到中國醫藥學院等我
      啦，我跟你講我晚上大可就跟我爸講!他明天早上就會衝
      來家裡!你到時候就不要後悔!」等語。
　　⑵次日被告猶要求原告過戶車子到伊名下，原告稱：「讓我
      想一下問題，好不好？」。被告稱：「為什麼要想？為什
      麼要想？你乾脆就不要找我！我等一下就叫我爸把電話號
      碼換掉!你一輩子都找不到我、你一輩子都找不到我只有
      一個答案、我跟你講我跟你夫妻載明，一旦我出什麼事你
      連帶要負責任，我跟你講我就要去貸款買一台車！我繳不
      起你家的事！我沒有要繳啊！我把我所有名下的錢都移光
      ！頂多我信用破產啊！你家的事啊！關我屁事！沒有多會
      防啦！你出門小心一點」等語。
　　⑶108年1月21日被告稱：「你不用告訴什麼，因為老娘我現
      在不想活！老娘我現在不想活，我現在一肚子火」、「我
      跟你講一個白的，如果你再繼續惹我生氣，你一輩子找不
      到我，你一輩子找不到我的話，跟你講這事情就更嚴重」
      等語。
　　⑷據上，被告要求原告移轉汽車所有權至被告名下，惟不斷
      以涉及自身生命安全為脅，不無表現權力控制他人，致原
      告飽受精神壓力，應無疑義。原告上開主張，應堪屬實。
　3.被告辯稱：108年1月之後，乃原告將伊封鎖，伊無從與原告
    聯繫之事實，原告否認之。被告上開所辯之事實，業據其提
    出通話紀錄(卷第115-125頁)為證，時經108年1月27日(卷12
    5頁)至同年8月25日止(卷第121頁)，被告確有嚐試與原告聯
    繫，惟原告均未讀取。另卷第123頁亦有已找不到用戶之資
    料。從而，被告上開主張，應堪屬實。
　4.原告主張被告於107年12月12日，向原告稱「離婚吧，願意
    ，不用看了，沒感情，沒愛情，何必呢，我願意來1張離婚
    ，把離婚協議書布來吧，我簽」等語，被告對此亦不爭執，
    只稱是為了履行同義務的事情有口角，才這樣說的等語，顯
    見被告主觀心裡已存有與原告離婚之念想，被告已無與原告
    共同維繫兩造婚姻之情事。
　5.本院綜參上情，被告於107年12月12日已向原告提出離婚之
    要求，顯見被告無維持兩造婚姻之情事，被告婚後於108年1
    月間，經常以自身生命安全為脅，要求原告移轉財物至伊名
    下，不無致原告心生恐懼，亦不免對被告心灰意冷、情感難
    以維繫，對此婚姻無法再有期待。惟原告自此不再與被告聯
    繫，亦肇致兩造自此分居，迄今3年，兩造已無夫妻之實，
    是兩造婚姻關係誠摯互信之基礎蕩然無存，已生破綻而無回
    復之望，業已達於倘處於同一境況，任何人均將喪失維持婚
    姻意欲之程度，堪認兩造有難以維持婚姻之重大事由存在。
    而本院審酌上開兩造所陳及相關事證，被告無法自我控制情
    緒，原告亦不與對造聯繫，致兩造婚姻關係持續惡化至無可
    彌補，兩造可責程度均屬相當，揆諸前揭說明，原告自得請
    求離婚。從而，原告依民法第1052條第2項規定，請求准予
    離婚，為有理由，應予准許，爰判決如主文第一項所示。
㈣、又原告之離婚請求既經准許，其另依民法第1052第1項第3款
    規定訴請離婚部分，自無庸再予審酌，附予敘明。
四、訴訟費用負擔之依據：依家事事件法第51條、、民事訴訟法
    第78條，判決如主文。
中　　華　　民　　國　　111 　年　　9 　　月　　21　　日
                   家事法庭     法  官　陳忠榮
正本係照原本作成。
如對本判決上訴，須於判決送達後20日之不變期間內，向本院提
出上訴狀（需附繕本）。
如委任律師提起上訴者，應一併繳納上訴審裁判費。
中　　華　　民　　國　　111 　年　　9 　　月　　21　　日
                                書記官　黃佳莉